【裁判字號】    92,家抗,31
【裁判日期】    920404
【裁判案由】    聲明繼承
【裁判全文】
臺灣高等法院民事裁定  九十二年度家抗字第三一號
      抗  告  人  甲  ○
      代  理  人  田在川
右抗告人因聲明繼承事件，對於中華民國九十一年十二月二十六日臺灣臺北地方法院
九十一年度聲繼字第一四八號所為裁定提起抗告，本院裁定如左：
      主      文
原裁定廢棄。
      理      由
一、抗告人聲請意旨略以：抗告人甲○為被繼承人趙忠之哥哥，因被繼承人趙忠於民
    國九十年五月十九日在臺病故死亡，留有遺產，為此聲請繼承被繼承人趙忠之遺
    產等語。
二、原審裁定意旨略以：抗告人就其等主張之前開事由，固據其提出經財團法人海峽
    交流基金會（下稱海基會）驗證之大陸地區公證書、親屬關係公證書及親屬繼承
    系統表、趙忠之除戶
    流基金會（下稱海基會）驗證之大陸地區公證書、親屬關係公證書及委託書為證
    ，依臺灣地區與大陸地區人民關係條例第七條規定：「在大陸地區製作之文書，
    經行政院設立或指定之機構或委託之民間團體驗證者，推定為真正」，臺灣地區
    與大陸地區人民關係條例施行細則第八條規定：「依本條例第七條規定推定為真
    正之文書，其實質上證據力，由法院或主管機關認定。文書內容與待證事實有關
    ，且屬可信者，有實質上證據力。推定為真正之文書，有反證事實證明其為不實
    者，不適用推定」。換言之，經海基會驗證之大陸地區公證書，其內容是否真實
    ，法院仍應為實質上之調查，不得認係公文書逕予採信。是以前揭大陸地區公證
    書，核其性質即應認屬私文書之範疇，而私文書本應由舉證人證其真正，此已經
    民事訴訟法第三百五十七條定有明文。經查本院依職權向臺北市北投區戶政事務
    所調閱被繼承人趙忠
    抗告人所出具之公證書上所載被繼承人趙忠之父為趙鳳山有所不符，是僅由抗告
    人所提之其他證據尚無法認定其為合法繼承人，即與當事人所述不符，本件聲明
    繼承人所為繼承之表示，顯難認為合法，應予駁回等語。
三、查本院依職權調查，趙忠五十六年八月之兵籍卡記載：「母黃氏，兄甲○，住黑
    龍江白城萬寶區立業村」；「受益人甲○住同右」；「個人留言：本人如作戰或
    因公死亡，所有財產由受益人具領」，有台北市後備司令部九十二年四月三日昂
    信字第○九二○○○二六六一號函所附之兵籍卡影本可證。甲○係被繼承人趙忠
    之兄，原審遽以抗告人所提之其他證據尚無法認定其為合法繼承人，抗告人聲明
    繼承人所為繼承之表示，顯難認為合法云云，駁回抗告人之聲請，尚有未洽。爰
    廢棄原裁定，發回原審，由原審另為適當之處理。
四、據上論結，本件抗告為有理由，爰裁定如主文。
中      華      民      國    九十二    年      四      月      四      日
                                民事第十二庭
                                    審判長法  官  林  丁  寶
                                          法  官  高  鳳  仙
                                          法  官  林  恩  山
右正本係照原本作成。
不得抗告。
中      華      民      國    九十二    年      四      月      八      日
                                          書記官  周  淑  靜


司法院資訊處製作；財團法人民間司法改革基金會備份。
